【裁判字號】    97,簡上,176
【裁判日期】    970514
【裁判案由】    詐欺
【裁判全文】
臺灣桃園地方法院刑事判決             97年度簡上字第176號
上  訴  人
即  被  告  甲○○
上列上訴人即被告因詐欺案件，不服本院中華民國97年1 月9 日
97年度桃簡字第45號刑事簡易判決（聲請簡易判決處刑案號：96
年度偵字第9732號），提起上訴，本院管轄之第二審合議庭判決
如下：
    主  文
上訴駁回。
    事  實
一、甲○○依其社會生活經驗及智識程度，能預見提供自己帳戶
    之存摺、提款卡及提款卡密碼予他人，可能遭人將之作為從
    事詐欺取財等犯罪行為之工具，竟不違背其本意，基於幫助
    他人犯罪之不確定故意，而於民國九十五年九月二十五日起
    至同年十月二十五日間之某日，在台灣地區某不詳處所，將
    其向台灣郵政股份有限公司大溪南興郵局申請之帳號000
    0000000000號帳戶之存摺、金融卡及密碼，交付
    與真實姓名、年籍不詳之成年人使用，藉以幫助成年人所屬
    之犯罪集團成員從事財產犯罪之犯行。嗣該犯罪集團成員意
    圖為自己不法之所有，而基於詐欺取財之犯意，為下列行為
    ：
  (一)於九十五年十月二十五日上午十時許，撥打電話予乙○○，
    佯稱係戶政事務所人員，並表示乙○○之身分證遭他人冒名
    申請玉山銀行帳戶，涉及洗錢罪嫌，要求乙○○匯款新台幣
    （下同）六萬元至上揭甲○○大溪南興郵局帳戶，以排除洗
    錢罪嫌，乙○○因而陷於錯誤，於同年月二十七日上午十時
    五十分許，在高雄縣鳳山市○○○路八九號一甲郵局匯款六
    萬元至甲○○上揭帳戶。
  (二)於九十五年十月二十六日，撥打電話予陳興邦，佯稱要退所
    得稅，以要先繳一筆徵信費用為由，要求陳興邦匯款一萬九
    千元至甲○○上揭大溪南興郵局帳戶，陳興邦因而陷於錯誤
    ，遂於九十五年十月二十六日至自動櫃員機匯款一萬九千元
    至上揭帳戶。嗣經乙○○、陳興邦發覺被騙後而報警循線查
    獲。
二、案經桃園縣政府警察局大溪分局報請台灣桃園地方法院檢察
    署檢察官偵查後聲請簡易判決處刑。
    理  由
一、證據能力：
  (一)刑事訴訟法第一百五十九條第一項雖規定，被告以外之人於
    審判外之言詞或書面陳述，除法律有規定外，不得作為證據
    。然同法第一百五十九條之五第一項、第二項亦規定，被告
    以外之人於審判外之言詞或書面陳述，經當事人於審判程序
    同意作為證據，法院審酌該言詞陳述或書面陳述作成時之情
    況，認為適當者，亦得為證據；當事人、代理人或辯護人於
    法院調查證據時，知有第一百五十九條第一項不得為證據之
    情形，而未於言詞辯論終結前聲明異議者，視為有前項之同
    意。經查，證人即被害人乙○○、陳興邦於警詢之證述，經
    檢察官引為證據，而被告甲○○於本院準備及審判程序中均
    未對證人乙○○、陳興邦於警詢之證述聲明異議，依前揭法
    條，應視為有同法第一百五十九條之五第一項之同意，而本
    院審酌證人乙○○、陳興邦係由警察製作筆錄，並無證據足
    認詢問過程有何不當或違法之情事，認將證人乙○○、陳興
    邦之證述作為證據，並無不當，依前揭法條，自有證據能力
    ，得為證據。
  (二)本件認定事實所引用之本件卷內所有文書證據，並無證據證
    明係公務員違背法定程序所取得，被告於本院審理終結前就
    卷內所有之卷證資料之證據能力均表示無意見，且卷內之文
    書證據，亦無刑事訴訟法第一百五十九條之四之顯有不可信
    之情況與不得作為證據之情形，則依刑事訴訟法第一百五十
    九條之五之規定，本件認定事實所引用之所有文書證據，均
    有證據能力。
二、訊據被告甲○○矢口否認有何幫助詐欺之犯行，辯稱因伊去
    郵局補辦存摺，郵局人員告知已被設為警示帳戶云云。經查
    ：
  (一)上開合作金庫銀行帳戶係被告於九十三年三月十九日開戶，
    於九十五年五月二十二日領取金融卡一情，有客戶歷史交易
    清單一分在卷可稽，足堪認定為真實。
  (二)乙○○於九十五年十月二十五日上午十時許遭詐欺集團詐騙
    ，因而陷於錯誤，於同年月二十七日上午十時五十分許，在
    高雄縣鳳山市○○○路八九號一甲郵局匯款六萬元至被告上
    揭帳戶；陳興邦於九十五年十月二十六日遭詐欺集團詐騙，
    因而陷於錯誤，於九十五年十月二十六日至自動櫃員機匯款
    一萬九千元至上揭被告帳戶等情，業據證人即被害人乙○○
    、陳興邦證述屬實，並有郵政國內匯款執據、郵政存簿儲金
    立帳申請書、客戶歷史交易清單、中華郵政股份有限公司金
    融卡申請書可資佐憑，洵堪認定。
  (三)被告辯稱該帳戶係因都沒有在使用，所以存摺及金融卡均放
    在車上，因而遺失云云。然查，前揭帳戶被告既自承很少使
    用，則被告將前揭存摺連同金融卡置於車內而隨身攜帶，顯
    與常情有違；又參以被害人乙○○、陳興邦於匯款後均由犯
    罪集團成員以被告前揭金融卡提領，如該詐欺集團成員非確
    信所持用之上開郵局帳戶得正常存、提款或轉帳，且知悉該
    帳戶之存摺密碼及提款卡密碼，並確定帳戶所有人不會辦理
    金融卡掛失，亦不會自該帳戶領款，否則該詐欺集團成員（
    即持卡提款之人）如何能放心以之作為收受贓款之工具，要
    求被害人等逕將贓款匯入上開帳戶後旋即提領一空；況被告
    亦遲至詐欺集團將該帳戶內被害人乙○○、陳興邦匯入之金
    額提領完畢後，方至郵局辦理掛失手續，顯見被告之上開郵
    局帳戶之存摺、提款卡應非遺失，被告此部分所辯不符常情
    ，自難採信。
  (四)按任何人均可辦理金融帳戶存摺、金融卡使用，如無正當理
    由，實無借用他人存摺、金融卡使用之理，而金融存摺、金
    融卡及密碼亦事關個人財產權益之保障，其專有性甚高，除
    非本人或與本人親密關係者，難認有何理由可自由流通使用
    該存摺、金融卡及密碼，一般人均有妥為保管及防止他人任
    意使用之認識，縱特殊情況偶需交付他人使用，亦必深入瞭
    解用途及合理性，始予提供，且該等專有物品如落入不明人
    士手中，而未加以闡明正常用途，極易被利用為與財產有關
    之犯罪工具，而有犯罪意圖者，非有正當理由，竟徵求他人
    提供帳戶，客觀上可預見其目的，係供為某筆資金之存入，
    後再行領出之用，且該筆資金之存入及提領過程係有意隱瞞
    其流程及行為人身份曝光之用意，一般人本於一般認知能力
    均易於瞭解，報章媒體復一再披露詐騙集團為規避查緝，使
    用他人帳戶以遂行詐欺之不法犯罪態樣，被告既為智慮健全
    、有社會經驗之成年人，對此自難諉為不知，且被告任意交
    付帳戶存摺等物予他人，該人既有使用帳戶存摺之需，竟不
    思自行申辦，反大費周章收集他人帳戶使用，顯與一般交易
    常情相悖，則其用途實屬可疑，足證被告應可預見金融帳戶
    存摺、金融卡、密碼等物提供他人使用，將幫助他人實施財
    產犯罪，竟仍將其上開銀行帳戶存摺、金融卡及密碼交付該
    來路不明之人，是縱無證據證明被告明知該人之犯罪態樣係
    以該帳戶供詐欺取財之用，惟其顯具縱有人以其金融帳戶實
    施詐欺取財犯罪亦不違背其本意之幫助意思至明。
  (五)綜上所述，本案事證明確，被告犯行洵堪認定，應依法論科
    。
三、按刑法上之幫助犯，係對於犯罪與正犯有共同之認識，而以
    幫助之意思，對於正犯資以助力，而未參與實施犯罪之行為
    者而言，被告將其所有之本件帳戶存摺、金融卡及密碼交付
    予不詳犯罪集團成員，供其所屬犯罪集團詐騙被害人財物，
    顯係基於幫助他人詐取財物之犯意所為，屬刑法詐欺罪構成
    要件以外之行為，被告既以幫助他人犯罪之意思而參與犯罪
    構成要件以外之行為，核其所為，係犯刑法第三十條第一項
    前段、第三百三十九條第一項之幫助詐欺取財罪。被告以一
    次提供上開郵局帳戶之存摺、金融卡及密碼之行為，而同時
    觸犯二個幫助詐欺取財罪，為想像競合犯，應依刑法第五十
    五條之規定，從一重處斷。又被告以幫助之意思，參與構成
    要件以外之行為，為幫助犯，依刑法第三十條第二項規定，
    爰依正犯之刑減輕之。聲請簡易判決處刑書之犯罪事實漏未
    記載被告幫助詐騙集團詐騙被害人陳興邦部分，惟此部分與
    聲請簡易判決處刑部分具有想像競合之裁判上一罪關係，為
    聲請簡易判決處刑效力所及，本院自得予以審理，附此敘明
    。原審適用刑法第三十條、第三百三十九條第一項、第四十
    一條第一項前段，刑法施行法第一條之一第一項、第二項前
    段，並審酌被告提供帳戶予他人使用，造成犯罪偵查困難，
    幕後犯罪人得以逍遙法外，致使此類犯罪手法層出不窮，嚴
    重危害交易秩序與社會治安，及其犯罪之動機、目的、手段
    、素行、生活狀況、智識程度暨犯罪後否認犯行之態度，惟
    念其並無前科，素行良好等一切情狀，量處被告有期徒刑四
    月，並諭知易科罰金之折算標準，以示懲儆，復依中華民國
    九十六年罪犯減刑條例第二條第一項第三款、第七條、第九
    條，減為有期徒刑二月，並諭知易科罰金之折算標準，認事
    用法均無不合，量刑亦無不當。被告上訴意旨略以：並未幫
    助詐欺云云，認原審判刑不當，自無理由，應予駁回。
據上論斷，應依刑事訴訟法第四百五十五條之一第一項、第三項
、第三百六十四條、第三百六十八條，判決如主文。
本案經檢察官林安紜到庭執行職務。
中    華    民    國    97    年    5     月    14    日
                  刑事第一庭審判長法  官  曾淑華
                                  法  官  朱美璘
                                  法  官  王耀興
以上正本證明與原本無異。
不得上訴。
                                  書記官  劉晨輝
中    華    民    國    97    年    5     月    14    日
附錄本案論罪科刑依據之條文：
刑法第339 條
意圖為自己或第三人不法之所有，以詐術使人將本人或第三人之
物交付者，處5 年以下有期徒刑、拘役或科或併科1 千元以下罰
金。
以前項方法得財產上不法之利益或使第三人得之者，亦同。
前二項之未遂犯罰之。


司法院資訊處製作；財團法人民間司法改革基金會備份。
